【裁判字號】    89,上訴,1101
【裁判日期】    890229
【裁判案由】    違反槍砲彈藥刀械管制條例等
【裁判全文】
臺灣高等法院刑事判決                          八十九年度上訴字第一一一號
    上  訴  人
    即  被  告  甲○○
    指定辯護人  本院公設辯護人  李廣澤
右上訴人因違反槍砲彈藥刀械管制條例案件，不服台灣臺北地方法院八十九年度訴緝
字第三號，中華民國八十九年二月二十九日第一審判決（起訴案號：台灣地方法院檢
察署八十六年度偵字第一七一七０號），提起上訴，及由臺灣臺北地方法院移送併辦
本院判決如左：
        主  文
上訴駁回。
        事  實
一、甲○○曾因過失致死案件，經台灣高等法院高雄分院於民國八十四年八月三十一
    日判處有期徒刑四月，因未到案執行，經通緝在案，為擁槍自重，於民國八十五
    年五月間，在台北市○○路○段一三五巷二十八弄十四之七號其友人李俊龍住處
    ，向李俊龍（已另案判決）借得如附表所示具有殺傷力可發射子彈之改造槍枝及
    具殺傷力之改造子彈，而無故持有之。
二、甲○○在上開案件通緝期間，唯恐身份被發覺，乃與李俊龍謀議，由李俊龍之引
    介一不詳姓名之成年人，三人基於犯意之聯絡，於八十四年十二月下旬（聖誕節
    左右）在台北市龍山寺內，由甲○○提供其自己之相片，委請該不詳姓名之成年
    人偽造「莊于鋒」身分證（上貼甲○○之相片），並於該偽造之身分證上偽造「
    內政部印」之內政部公印文後，由李俊龍交付甲○○持有備用，足以生損害於主
    管機關對人民身分管理之正確性及莊于鋒。嗣甲○○於八十五年八月二十九日上
    午，匿居於台北縣新莊市○○街三十一巷二十六號四樓劉瑞昱（劉瑞昱藏匿人犯
    部分已另行判決確定）住處時，為警查獲，並扣得上開偽造「莊于鋒」身分證及
    附表所示之改造槍彈，始查知上情。經甲○○於偵查中自白其持有槍彈之犯罪事
    實，並供述槍彈來源，因而查獲李俊龍，並將之移送台灣台北地方法院檢察署檢
    察官偵查起訴。
三、案經內政部警政署刑事警察局移送台灣台北地方法院檢察署檢察官偵查起訴。
    理      由
一、右揭事實，業據上訴人即被告甲○○坦承不諱，核與李俊龍於警訊及偵查時供述
    之情節相符（警訊卷宗第九頁、第十二頁、八十五年度偵字第二二五○七號第一
    ○九頁、一三八頁參照）。扣案如附表所示之槍彈經鑑定結果，該仿半自動手槍
    製造之玩具槍二枝（槍枝管制編號0000000000、000000000
    0），已改換另行車造之金屬槍管，機械性能良好，認具殺傷力；改造子彈三顆
    ，已裝填六釐米鋼珠，經採樣一顆拆解檢視，內具火藥、底火，具子彈完整結構
    ，具殺傷力，此有內政部警政署刑事警察局八十五年九月九日刑鑑字第五四一五
    八號鑑驗通知書在卷可按（附於八十五年度偵字第二○七一五號卷宗第四十四頁
    ）；而扣案之「莊于鋒」身分證經送請內政部警政署刑事警察局鑑定結果，其正
    面右下方無梅花水印暗記，且背面螢光暗記亦與身分證樣本上之螢光暗記不符，
    該身分證經判係偽造等情，亦有內政部警政署刑事警察局八十六年十月一日刑鑑
    字第六六二七八號鑑驗通知書及與樣本比對之鑑定相片四紙附卷可稽；且有附表
    所示之改造槍枝、子彈及上開偽造之「莊于鋒」身分證扣案可資佐證。核均與被
    告甲○○於警訊及偵查時所為之任意性自白相符，自堪信為真實。本案事證已明
    ，上訴人犯行，均堪認定。
二、查上訴人於遭受通緝期間，係為擁槍自重，而未經許可無故持有前開槍彈，尚無
    證據足以認定其有其他犯罪情事，難認其係為供犯罪之用而持有前開槍彈。又上
    訴人持有槍彈，為繼續犯，一經持有罪即成立，而其持有槍砲之後，槍砲彈藥刀
    械管制條例業於八十六年十一月二十四日修正公布，於同年月二十六日生效，修
    正前槍砲彈藥刀械管制條例第十條第三項之未經許可無故持有其他可發射子彈具
    有殺傷力之槍枝罪，其法定本刑為三年以下有期徒刑；第十一條第三項之未經許
    可無故持有彈藥罪，其法定本刑亦為三年以下有期徒刑。惟修正後之槍砲彈藥刀
    械管制條例第十一條第四項未經許可持有其他可發射子彈具有殺傷力之槍枝罪，
    其法定本刑則提高為一年以上七年以下有期徒刑，併科新台幣七百萬元以下以下
    罰金；同法第十二條第四項未經許可持有子彈罪，其法定本刑亦提高為五年以下
    有期徒刑，併科新台幣三百萬元以下罰金。比較新舊法之結果，以修正前之舊法
    第十條第三項、第十一條第三項之規定有利於被告，依刑法第二條第一項但書之
    規定，自應適用行為時法。核上訴人所為，犯修正前同條例第十條第三項、第十
    一條第三項之罪。其同時持有附表所示改造槍、彈之行為，係以一持有行為觸犯
    數罪名，依想像競合犯之規定，依情節較重之修正前槍砲彈藥刀械管制條例第十
    條第三項之未經許可無故持有可發射子彈具有殺傷力之槍枝罪處斷。再上訴人於
    八十五年八月二十九日被查獲後，於警訊及偵查中自白持有改造槍彈之犯罪事實
    ，並供出附表槍彈來源為李俊龍，移送經關因而查獲李俊龍並移送檢察官偵查起
    訴，有內政部警政署刑事警察局八十五年九月十三日（八五）刑偵字第五七九六
    七號移送書、台灣台北地方法院檢察署八十六年度偵字第一七一七○號起訴書在
    卷可按，故依同條例第十三條之二第三項規定就所犯持有槍彈罪部分減輕其刑。
    又上訴人透過成年友人李俊龍委請不詳姓名之成年人偽造蓋有偽造「內政部印」
    公印文之「莊于鋒」身分證之行為，核係犯刑法第二百十八條第一項偽造公印文
    罪及同法第二百十二條之偽造身分證罪。其與李俊龍及該不詳姓名成年人間，就
    此項犯行有犯意聯絡及行為分擔，為共同正犯；所犯偽造身分證罪及偽造其上之
    「內政部印」公印文罪，二者有方法目的之牽連關係，為牽連犯，從一重之刑法
    第二百十八條第一項之偽造公印文罪論處。上述共同偽造公印文犯行雖未據起訴
    書論及，惟該部分事實與起訴之偽造身分證犯行有牽連犯之裁判上一罪關係，為
    起訴效力所及，本院自應併予審究。上訴人所犯未經許可無故持有其他可發射子
    彈具有殺傷力之槍枝罪、及偽造公印文罪，其行為個別，犯意互殊，應予分論併
    罰。扣案如附表所示之改造槍彈，係上訴人所持有之違禁物，均依刑法第三十八
    條第一項第一款宣告沒收。另偽造「莊于鋒」身分證（含偽造之「內政部印」公
    印文）一件屬上訴人所有，為其犯罪所得之物，依刑法第三十八條第一項第三款
    宣告沒收；至偽造身分證上偽造之「內政部印」公印文一枚，因附著於前開偽造
    身分證上，該身分證既經宣告沒收，該偽造之公印文自無須再行宣告沒收。
三、又修正後槍砲彈藥刀械管制條例第十九條第一項規定：「犯第七條、第八條、第
    十條、第十一條、第十二條第一項至第三項、第十三條第一項至第三項之罪，經
    判處有期徒刑者，應於刑之執行完畢或赦免後，令入勞動場所，強制工作，其期
    間為三年。」此項規定不問對行為人有無預防矯治其社會危險性之必要，一律宣
    付強制工作三年，限制其中不具社會危險性之受處分人之身體、自由部分，其所
    採措施與所欲達成預防矯治之目的及所需程度，不合憲法第二十三條所定之比例
    原則。犯上開條例第十九條所定之罪，不問對行為人有無預防矯治其社會危險性
    之必要，一律宣付強制工作三年之部分，與本解釋意旨不符，應自本解釋公布之
    日起不予適用，司法院大法官會議於八十七年十二月十八日著有釋字第四七一號
    解釋。查上訴人雖係犯修正前槍砲彈藥刀械管制條例第十條第三項、第十一條第
    三項之持有其他可發射子彈具有殺傷力之槍枝、持有彈藥罪，，然其犯罪情節僅
    係為自己擁槍自重而持有，尚無證據證明係意圖供自己犯罪之用，或有販賣等集
    團性犯罪之情形，予以判處有期徒刑，應足以達到預防其再犯之特別目的，依據
    上開司法院大法官會議解釋，並無槍砲彈藥刀械管制條例第十九條第一項規定之
    適用，故不併予宣告於刑之執行完畢或赦免後，令入勞動場所，強制工作。
四、原審適用修正前槍砲彈藥刀械管制條例第十條第三項、第十一條第三項、第十三
    條之二第三項，刑法第十一條前段、第二條第一項但書、第二十八條、第二百十
    二條、第二百十八條第一項、第五十五條、第五十一條第五款、第三十八條第一
    項第一款、第三款，罰金罰鍰提高標準條例第一條前段規定，並審酌上訴人持有
    改造槍彈，擁槍自重，值此槍彈氾濫時機，其所為對社會有極高之潛在危險性，
    且於逃匿期間委請他人偽造身分證（連同偽造身分證上之偽造「內政部印」公印
    文），有害主管機關對人民身分管理之正確性及被偽造人，及其犯罪動機、手段
    、所生危害、及犯罪後態度等一切情狀，就未經許可持有槍枝部分量處有期徒刑
    一年，就偽造公印文部分，量處有期徒刑五月，並定應執行刑一年四月，扣案如
    附表所示之改造槍彈為上訴人所持有之違禁物，均依刑法第三十八條第一項第一
    款宣告沒收。另偽造「莊于鋒」身分證（含偽造之「內政部印」公印文）一件係
    上訴人所有，為其犯罪所得之物，並依刑法第三十八條第一項第三款宣告沒收；
    並說明偽造身分證上偽造之「內政部印」公印，因附著於前開偽造身分證上，該
    偽造之身分證既已宣告沒收，不另依刑法第二百十九條規定就附著於偽造身分證
    上偽造之公印文宣告沒收之理由。暨說明本案上訴人僅係為自己擁槍自重而持有
    ，尚無證據證明係意圖供自己犯罪之用，或有販賣等集團性犯罪之情形，且本件
    犯罪，業經對其持有槍彈犯行判處有期徒刑一年，應足以達到預防其再犯之特別
    目的，依據上開司法院大法官會議解釋，並無槍砲彈藥刀械管制條例第十九條第
    一項規定之適用，故不併予宣告於刑之執行完畢或赦免後，令入勞動場所，強制
    工作之理由。經核其認事用法並無違誤，量刑亦稱妥適，上訴意旨，指摘原判決
    量刑過重，求為撤銷改判，為無理由，應駁回其上訴。
五、移送併辦（台灣台南地方法院檢察署八十八年度偵緝字第一一○九號、八十八年
    度偵字第一四二三○號）意旨略以：被告(一)於八十五年一月下旬某日向案外人張
    家誠借得美國REMINGTON廠製之制式霰彈槍一枝及奧地利GLOCK廠製九○制式手槍
    一枝，作為防身之用，並於八十五年二月八日上午六時許，持上開霰彈槍至台南
    縣永康市○○○路二七四巷七十六號陳仙寶住處前，趁陳仙寶家人睡覺之際，向
    二樓牆壁及窗戶玻璃連續射擊五發子彈後逃逸；甲○○事後於八十五年七月二十
    四日晚間在台南市○○○路某酒吧將上述槍彈返還張家誠，因認被告甲○○另涉
    有持有可發射子彈具有殺傷力之霰彈槍、及持有制式手槍罪嫌。(二)八十八年十一
    月十八日在台南縣新市鄉○○路一三八號之四持偽造身分證，假冒史中南身分掩
    飾自己通緝之身分，充為逃亡之用，因認被告另涉犯行使偽造身分證罪嫌，與起
    訴事實有裁判上一罪關係，分別移送本院併辦。經查：
  (一)本件公訴人認被告涉有右揭持用槍枝恐嚇被害人陳仙保住宅犯行，無非以證人張
    家誠之指證為唯一之論據，但經訊據被告甲○○堅決否認有此持有霰彈槍及制式
    手槍之犯行，辯稱：伊未曾向張家誠取得上述槍枝，張家誠此部分被查獲之槍枝
    與其無關等語。雖然，證人張家誠於警訊及偵查中雖一再供稱：槍擊案發生期間
    ，伊持有中被查扣之霰彈槍及制式手槍確曾於八十五年一月間借予被告甲○○，
    迄於八十五年七月始取回云云。但迄無其他積證據足以證明其陳述之真實性，另
    被害人陳仙保在警訊中亦自承不知係遭何人開槍射擊云云；自難單以張家誠之片
    面陳述，遽為對被告不利之認定。此部分被告犯罪尚屬不能證明。唯公訴人認此
    部分與前開有罪部分有連續關係，為裁判上一罪，故就此部分自不另為無罪之諭
    知。
  (二)次查本件文告所犯偽造「莊于鋒」身分證犯行，其犯罪時間係八十四年十二月下
    旬，然併辦之偽造「史中南」身分證，被告自承係八十七年九月間購買持用（本
    院八十九年一月二十日訊問筆錄參照），其先後二次偽造、行使偽造身分證犯行
    間隔近三年之久，時間顯非緊接，難認係基於概括犯意所為，應認無連續犯之裁
    判上一罪關係，本院亦無從就此無連續犯關係之行使偽造身分證犯行併予審判。
    自應將此部分退還由檢察官另行依法處理。
據上論斷，應依刑事訴訟法第三百六十八條，判決如主文。
本案經檢察官彭坤業到庭執行職務。
中      華      民      國    八十九    年      六      月   二十三     日
                                臺灣高等法院刑事第十八庭
                                    審判長法  官  吳      敦
                                          法  官  吳  明  峰
                                          法  官  林  陳  松
右正本證明與原本無異。
如不服本判決應於收受送達後十日內向本院提出上訴書狀，其未敘述上訴之理由者並
得於提起上訴後十日內向本院補提理由書（均須按他造當事人之人數附繕本）。
                                          書記官  鎖  瑞  嶺
中      華      民      國    八十九    年      六      月   二十八     日
附錄本案論罪科刑法條全文
修正前槍砲彈藥刀械管制條例第十條
未經可製造、販賣或運輸第四條第一款所稱其他可發射金屬或子彈具有殺傷力之各一
式槍者，處五年以下有期徒刑。
意圖供自己或他人犯罪之用，而犯前項之罪者，處六月以上五年以下有期徒刑，得
  併科三萬元以下罰金。
未經許可無故持有、寄藏或意圖販賣而陳列第一項所列各式槍之一者，處三年以
  下有期徒刑。
第一項及第二項之未遂犯罰之。
修正前槍砲彈藥刀械管制條例第十一條
未經許可製造、販賣或運輸彈藥者，處六月以上五年以下有期徒刑。
意圖供自己或他人犯罪之用，而犯前項之罪者，處一年以上七年以下有期徒刑，得
  併科五萬元以下罰金。
未經許可無故持有、寄藏或意圖販賣而陳列彈藥者，處三年以下有期徒刑。
第一項及第二項之未遂犯罰之。
刑法第二百十二條
偽造、變造護照、旅券、免許證、特許證及關於品行、能力、服務或其他相類之證書
、介紹書，足以生損害於公眾或他人者，處一年以下有期徒刑，拘役或三百元以下罰
金。
刑法第二百十八條
偽造公印或公印文者，處五年以下有期徒刑。
盜用公印或公印文，足以生損害於公眾或他人者，亦同。
附表（扣案槍彈明細）
    已改換另行車造金屬槍管之仿半自動手槍製造之玩具槍貳枝（槍枝管制編號00
    00000000、0000000000）、改造子彈參顆（已裝填六釐米鋼
    珠）


司法院資訊處製作；財團法人民間司法改革基金會備份。
